【裁判字號】    99,交抗,991
【裁判日期】    991116
【裁判案由】    聲明異議
【裁判全文】
臺灣高等法院臺中分院刑事裁定         99年度交抗字第991號
抗  告  人
即受處分人  甲○○
上列抗告人因違反道路交通管理處罰條例聲明異議案件，不服臺
灣苗栗地方法院中華民國99年9月28日裁定（99年度交聲字第321
號），提起抗告，本院裁定如下：
    主  文
抗告駁回。
    理  由
一、本件抗告意旨略以：事發當天不服舉發時，員警就表示他有
    錄影，而出庭當天員警也說他的小隊長有錄音，再者該路口
    也有監視器，只要公布這些證據就可以還原當時的情況。又
    何以員警就一定不會做錯？依照員警的說法，當天視線良好
    ，他的車子已過停止線，且只有我和員警的車子，在如此情
    況下，我還敢闖紅燈嗎？而且員警時速才三十，而我五十幾
    ，那他追得上我嗎？再者八德一路的左邊有建築物，民族路
    的號誌燈被遮住，何以員警說看的清楚呢？為此提起抗告云
    云。
二、按汽車駕駛人，行經有燈光號誌管制之交岔路口闖紅燈，處
    新臺幣一千八百元以上五千四百元以下罰鍰；又汽車駕駛人
    ，有違反道路交通管理處罰條例第五十三條情形者，除依原
    條款處罰鍰外，並記違規點數三點，道路交通管理處罰條例
    第五十三條第一項、第六十三條第一項第三款，分別定有明
    文。而道路交通管理處罰條例所稱之汽車，依該條例第三條
    第八款規定，係包括機器腳踏車在內。
三、經查：
（一）本件抗告人即受處分人（下稱抗告人）甲○○所駕駛之車
      牌號碼ＺＺＫ－４５３號輕型機車，於九十九年六月二日
      十五時三十分許，在苗栗縣頭份鎮○○路與八德一路路口
      處，因「闖紅燈（直行）」之違規，為苗栗縣警察局交通
      警察隊以苗縣警交字第Ｆ00000000號違反道路交
      通管理事件通知單依法舉發；嗣經原處分機關即交通部公
      路總局新竹區監理所苗栗監理站依據道路交通管理處罰條
      例第五十三條第一項、第六十三條第一項第三款及違反道
      路交通管理事件統一裁罰基準及處理細則第四十一條第四
      項之規定，於九十九年七月十四日裁處抗告人罰鍰一千八
      百元等情，有前開舉發通知單影本、裁決書各一紙附卷可
      稽。又抗告人上開違規事實，業據證人即舉發員警詹鴻志
      於原審調查結證明確，抗告人之違規事實已堪認定。
（二）抗告人雖質疑員警無法看到民族路之號誌云云，惟證人詹
      鴻志於原審調查時證稱：「（問：本件取締經過？）當時
      我和另一名小隊長李元增巡邏，我駕駛巡邏車，他坐旁邊
      ，我們沿八德路由北向南行駛，到民族路口時，我八德一
      路當時是綠燈，民族路是紅燈，我就直行，當時綠燈已亮
      了十秒，我車已過線了，我車速約三十公里，我剛過停止
      線，未完全經過路口，就看到異議人的車子直接從民族路
      闖越紅燈，他速度約五十幾，未煞車。（問：在八德一路
      口可看到民族路的燈號嗎？）看得到，因為如果要左轉，
      左邊就有一個紅綠燈，兩邊是同步的。（問：異議人有無
      搶黃燈的情形？）他就直接闖紅燈，因為異議人闖紅燈時
      ，我是左轉，有看到民族路左邊的燈號是紅燈，且我在八
      德路還沒有到停止線就看到八德一路是綠燈了，所以八德
      一路綠燈，民族路就是紅燈。而且該綠燈已亮了約十秒了
      。」等語，則證人詹鴻志駕駛巡邏車係在已過八德一路停
      止線，尚未通過路口之際，見抗告人闖紅燈，是案發當時
      員警所駕駛車輛已在民族路與八德一路路口，當可看到民
      族路左邊的號誌燈，證人詹鴻志所證，尚與常情無違，堪
      以採信。抗告人所提供該路口照片，並非以八德一路停止
      線為基準為拍攝，尚不足為有利抗告人之認定。
（三）再按法院受理交通事件，準用刑事訴訟法之規定；其處理
      辦法，由司法院會同行政院定之，道路交通管理處罰條例
      第八十九條定有明文。又聲明異議案件之處理，除準用刑
      事訴訟法有關規定外，依道路交通案件處理辦法之規定處
      理之；交通法庭就聲明異議之案件，必要時得訊問受處分
      人及其他關係人，並得傳喚證人，命行鑑定，實施勘驗，
      亦為該辦法第四條第二項及第十六條所明定。又員警舉發
      交通違規案件，並不以舉發照片為唯一證明方法，法院處
      理交通事件，並不限於科學儀器所採證據，惟仍須就事件
      所涉相關證據資料，包括供述及非供述證據，依據證據法
      則，憑以認定行為人交通違規行為之有無。此乃因交通違
      規事件之特性，行為態樣甚多，復有瞬間即逝行為，實無
      法於有交通違規同時，全部得以即時利用科學儀器，取得
      證據資料；即使屬於方便以科學儀器採證之交通違規行為
      ，普遍採用，不但所費不貲，也有實際困難。若舉發員警
      係親眼見聞違規經過，並以證人身分具結後在法院證述，
      仍不失為認定交通違規事實有無之證據方法。況執勤員警
      舉發交通違規，係依道路交通管理處罰條例授權所為之職
      權行使。而汽車駕駛人闖紅燈、違規迴轉等違規行為之取
      締，揆其行為本質，多係發生於瞬間，通常多委由當場執
      行取締違規公務員之認識及判斷，且必須為立即之取締作
      為，此為達成維持交通秩序目的所必要。且依道路交通管
      理處罰條例之規定，此種立即性之舉發違規，多依員警之
      認知判斷已足，並無必須另有其他積極佐證：如其他目擊
      證人或必須拍攝照片等，始構成處分要件之規定。此係因
      執行職務之公務員，通常多具有一定之考選資格與專業訓
      練，且其執法之對象係不特定之大眾，故其立場經立法機
      關推定，應具有客觀、公正與公平之特質，而無故意偏頗
      之虞。本件員警固於原審證稱案發當時有錄音為證等語；
      而證人詹鴻志嗣表示因時間太久，被後來的錄音蓋過去，
      故無法提供譯文及錄音光碟等語，有原審法院電話紀錄表
      在卷可參。然並非每件違規行為均須以照相或尚須其他證
      據舉發，始可認定，業如前述，是員警縱無法提出當時錄
      音，亦不足為有利抗告人之認定。本件抗告人未就執勤員
      警之舉發有誤，提出明確事證以供調查，依舉發員警於原
      審法院審理證稱當時看到抗告人違規時所處之位置，確可
      清楚辨明該交岔路口之燈號及行車動態，且經核無任何其
      他相關證據，足資證明舉發員警確有捏造事實違法取締之
      情形，而員警就本件違規事實之證述內容，亦無不合常理
      之處，故證人本其維護交通秩序及行車安全等職責所為之
      本件交通違規舉發，自應予以採信。是抗告人認原審單憑
      員警之身分即認定伊有違規事實，難以信服云云，自無可
      採。
四、綜上，本件抗告人於上開時、地之違規行為事證明確，原處
    分機關依上開法條規定，裁處罰鍰一千八百元，並記違規點
    數三點，於法有據，並無不當。原審據以裁定駁回抗告人之
    異議，其理由核無不當。抗告人猶執陳詞提起抗告，其抗告
    核無理由，應予駁回。
五、據上論結，應依道路交通案件處理辦法第二十六條，刑事訴
    訟法第四百十二條，裁定如主文。
中    華    民    國    99    年    11    月    16    日
            刑事第七庭    審判長法  官  林  榮  龍
                                法  官  黃  仁  松
                                法  官  王  義  閔
上列正本證明與原本無異。
不得再抗告。
                                書記官  陳  慈  傳
中    華    民    國    99    年    11    月    17    日

司法院資訊處製作；財團法人民間司法改革基金會備份。
